【裁判字號】    98,訴,1594
【裁判日期】    980710
【裁判案由】    違反廢棄物清理法等
【裁判全文】
臺灣臺中地方法院刑事判決              98年度訴字第1594號
公  訴  人  臺灣臺中地方法院檢察署檢察官
被      告  國特營造股份有限公司
兼  代表人  甲○○
上列被告因違反政府採購法案件，經檢察官提起公訴（97年度偵
字第28663號），本院因被告所犯非死刑、無期徒刑、最輕本刑
為三年以上有期徒刑之罪或高等法院管轄第一審案件，經被告就
被訴事實為有罪之陳述，裁定進行簡式審判程序，判決如下：
    主    文
國特營造股份有限公司廠商之代表人，因執行業務犯政府採購法
第八十七條第五項後段之罪，處罰金新臺幣伍萬元。
甲○○犯政府採購法第八十七條第五項後段之妨害投標罪，處有
期徒刑貳月，如易科罰金，以新臺幣壹仟元折算壹日。
    犯罪事實及理由
一、犯罪事實﹕
    甲○○為址設高雄縣鳥松鄉○○村○○路78號1樓之國特營
    造股份有限公司（下稱國特公司）負責人，丙○○則為無營
    業執照之建築物拆除工程業者。民國96年間，國防部軍備局
    工程營產中心中部地區工程營產處（下稱軍備局中區營產處
    ）轄下陳平營區（位於臺中市○○區○○路987號）擬歸還
    臺中市政府，供臺中市環境保護局（下稱環保局）清潔隊進
    駐使用，為停放清潔隊之垃圾車，臺中市政府與軍備局中區
    營產處乃協定拆除營區內28棟閒置營舍，費用則由軍備局負
    擔。嗣軍備局工程營產中心指示軍備局中區營產處自行承辦
    該拆除工程，並由該處綜管科上尉營產官盧安晟自行訪價，
    盧安晟遂請承委土木包工業、慶永營造有限公司及丙○○等
    廠商報價，此時，丙○○因無營業執照，無法承作前開工程
    ，竟基於意圖影響採購結果及獲取不當承包利益之犯意，於
    96年間，向甲○○借用國特公司名義及證件投標；甲○○亦
    基於意圖影響採購結果之犯意，容許丙○○借用國特公司之
    名義及證件參加投標，並將投標所需公司執照、營利事業登
    記證、工會牌照及公司大小章交付予丙○○使用，再由丙○
    ○持上開證件與盧安晟議價，藉之製造國特公司參與工程議
    價之假象。繼丙○○於96年5月5日報價新臺幣（下同）8萬
    5000元為參與議價3家廠商中最低，不知情之軍備局中區營
    產處處長蔣書昌乃核可由國特公司得標，並於96年7月26日
    ，由國特公司與軍備局中區營產處代表盧安晟簽訂該工程契
    約，實則由丙○○己身承攬施作該拆除工程，足使該採購發
    生不正確結果。嗣於96年11月15日，該工程完成驗收，盧安
    晟乃於96年12月20日簽請軍備局中區營產處處長宋政達核定
    ，報請軍備局中區營產處將8萬5000元工程款撥入國特公司
    申設之中國國際商業銀行帳號00000000000號帳戶，甲○○
    則於扣除前開工程款10％之牌照稅8500元及丙○○先前積欠
    其配合施作資源回收廠工程之5萬元債務後，將剩餘2萬餘元
    工程款轉帳匯入丙○○之妻蔡玉梅申設之第一商業銀行嘉義
    分行帳號00000000000號帳戶。
二、證據名稱﹕
  (一)被告之自白。
  (二)證人李東屏、盧安晟、劉怡宏於調查局之證述。
  (三)臺中市環境保護局96年3月5日環清字第0961002476號函1紙
    。
  (四)軍備局中區營產處96年4月12日（呈）稿1紙。
  (五)軍備局中區營產處工程標單1紙。
  (六)國特公司與軍備局中區營產處簽立拆除工程契約1份。
  (七)陳平營區建物拆除案96年7月17日簽呈1紙。
  (八)軍備局中區營產處96年5月5日估價單1紙。
  (九)軍備局中區營產處96年11月20日開會通知單1紙。
  (十)軍備局中區營產處96年11月15日驗收記錄1紙。
  (十一)軍備局中區營產處96年12月20日費款支用簽辦單1紙。
  (十二)軍備局中區營產處支出憑證黏存單（第1號）1紙。
  (十三)費款劃撥入帳委託書1紙。
  (十四)國特公司申設之中國國際商業銀行帳戶帳號00000000000號
    帳戶存摺影本1紙。
三、論罪科刑﹕
    被告甲○○意圖影響採購結果而容許他人借用被告國特公司
    名義及證件參加投標，核被告甲○○所為，係犯政府採購法
    第87條第5項後段之罪。被告國特公司，因其代表人即被告
    甲○○執行業務而犯上開政府採購法第87條第5項後段之罪
    ，依同法第92條規定，除處罰行為人外，亦應對被告國特公
    司科以同法第87條第5項之罰金。爰審酌被告甲○○容許他
    人借用被告國特公司之名義及證件參加投標，影響政府採購
    、招標之公平性及正確性，惟其犯後坦承犯行，態度尚佳等
    一切情狀，分別量處如主文所示之刑，並就被告甲○○部分
    諭知易科罰金之折算標準。
四、應適用之法條﹕
  (一)刑事訴訟法第273條之1第1項、第299條第1項前段、第310條
    之2、第454條。
  (二)政府採購法第87條第5項、第92條。
  (三)刑法第11條前段、第41條第1項前段。
本案經檢察官乙○○到庭執行職務。
如不服本判決，應於收受送達後10日內向本院提出上訴書狀（應
敘述具體理由並附繕本）。
中    華    民    國    98    年    7     月    10    日
                  刑事第十五庭  法  官  戴嘉慧
上正本證明與原本無異。
                                書記官  劉晴芬
中    華    民    國    98    年    7     月    10    日
【附錄本案論罪科刑法條】
《政府採購法第87條第5項》
意圖影響採購結果或獲取不當利益，而借用他人名義或證件投標
者，處3年以下有期徒刑，得併科新臺幣1百萬元以下罰金。容許
他人借用本人名義或證件參加投標者，亦同。
《政府採購法第92條》
廠商之代表人、代理人、受雇人或其他從業人員，因執行業務犯
本法之罪者，除依該條規定處罰其行為人外，對該廠商亦科以該
條之罰金。


司法院資訊處製作；財團法人民間司法改革基金會備份。
